【裁判字號】    95,訴,4088
【裁判日期】    950630
【裁判案由】    給付貨款
【裁判全文】
臺灣臺北地方法院民事判決              95年度訴字第4088號
原      告  台亞石油股份有限公司
法定代理人  甲○○
訴訟代理人  丁○○
被      告  聯倉交通股份有限公司
法定代理人  乙○○
訴訟代理人  許朝財律師
複代理人    簡長輝律師
上列當事人間請求給付貨款事件，經本院於民國95年6月19日言
詞辯論終結，判決如下：
    主      文
被告應給付原告新台幣壹佰玖拾玖萬玖仟壹佰捌拾柒元，及自民
國95年4月13日起至清償日止，按週年利率百分之五計算之利息
。
訴訟費用由被告負擔。
本判決於原告以新台幣陸拾陸萬柒仟元為被告供擔保後，得假執
行。
    事實及理由
一、本件原告起訴主張：被告於民國94年7月間向原告購買油品
    ，原告已如數交付完畢，以原告交付被告之油品數量計算，
    被告應給付原告貨款計新台幣（下同）9,645,368元，但被
    告僅為部分給付，尚積欠原告1,999,187元等情，爰聲明求
    為命被告給付原告1,999,187元，及自起訴狀繕本送達翌日
    起至清償日止，按週年利率5%計付法定遲延利息之判決；並
    陳明願供擔保，請准宣告假執行。
    被告則以：被告所經營者為運輸業，大部分為固定客戶，運
    送之路線及距離無甚大差別，若營業額無重大變化，油品費
    用理應亦無重大改變，但被告自93年9月起至94年7月止營業
    額變化均在一成之內，但油品費用卻增加一、九至四成，顯
    有重大弊端發生，原告僱用之加油站人員亦有人承認確有在
    簽帳單上記載已加油，卻未將油品加入被告公司車輛中，自
    不能僅以原告提出之加油明細認定原告所加油量等語，資為
    抗辯。而聲明求為原告之訴及假執行之聲請均駁回。
二、本件經與兩造協商後，整理本件爭執點及不爭執點如下：
（一）不爭執點
  1、被告於94年7月間向原告購買油品，依兩造合約約定被告應
     付貨款之金額，為原告將油加入被告公司所屬車輛之數量
     而定。依兩造公司人員簽具之簽帳單記載，被告公司94年7
     月間之加油總金額計9,645,368元，被告已給付
     7,646,181 元。
  2、兩造約定以車隊卡進行交易。由原告發給被告公司每部車
     輛一張車隊卡，被告公司車輛至原告公司加油時，即由原
     告加油員核對卡號及車號，確認無誤後給予被告公司車輛
     加油，再由原告公司出具簽帳單（記載交易時間、車號、
     數量、金額、客戶名稱），經被告公司人員與原告公司加
     油員確認後，雙方在簽帳單上簽名確認，簽帳單一式三聯
     ，一聯由被告公司取回，一聯隨原告公司對帳單寄發被告
     公司，一聯留原告公司加油站存查。
（二）爭執點
  1、被告公司94年7月之加油量及金額若干？
  2、兩造公司人員是否有將未加在被告公司車輛油箱之油品數
     量，虛偽登載在簽帳單上？
三、查兩造簽立之油品賒消買賣契約第2條約定：「乙方（原告
    ）加油應將油量直接加入甲方（被告）車輛之油箱中，甲方
    不得要求乙方加至其他容器中。…」（見本院卷第9頁），
    故被告應給付原告之油品貨款，應限於直接加入被告公司車
    輛油箱中之數量。再被告公司車輛至原告加油站加油，係由
    原告公司出具簽帳單，其上記載交易時間、車號、數量、金
    額及客戶名稱，並經兩造公司人員確認後均在簽帳單上簽名
    ，已如前述，足認上開簽帳單上記載之加油數量及金額，即
    為原告依上開油品賒消買賣契約第2條約定加入被告公司車
    輛加油箱之油品數量及金額。而依兩造分別留存之簽帳單所
    載，原告於93年7月份加入被告公司車輛之油量計算所得貨
    款計9,645,368元，被告僅給付7,646,181元，尚積欠原告
    1,999,187元（應收貨款9,645,368-已付
    7,646,181=1,999,187）。原告主張被告應給付其貨款
    1,999,187元，自屬可取。至證人即被告公司司機戊○○及
    丙○○雖均證稱：其等不確定原告是否有將油品加入被告公
    司車輛油箱內（見本院卷第57頁）云云，惟彼等既在簽帳單
    上簽名，衡情應已確認原告加入該簽帳單上記載之數量，始
    會在該單據上簽名，若其等尚未確認，實無由仍在簽帳單上
    簽名確認已收受該數量之油品。自不能以證人戊○○及丙○
    ○此部分證述，認定原告提出之簽帳單金額，不足以證明原
    告加在被告公司車輛油箱內之數量。
四、被告雖抗辯兩造公司人員有互相勾結，兩造公司人員僅在簽
    帳單上記載已加油，但實際上並未加油，不能以簽帳單記載
    之金額認定被告積欠之貨款云云。惟查證人即被告公司司機
    丙○○及戊○○雖均到場證稱：原告公司人員有數次將油加
    到其他地方，但仍在簽帳單上記載已將油加入被告公司車輛
    ，再要求其等簽名（見本院卷第58頁）等語，但其等亦均證
    稱：「（原告訴訟代理人：你們什麼時候拿到這些錢？）證
    人鄭：94年4、5月」、「（原告訴訟代理人：是加油站員工
    主動提出這樣的要求，還是你們向加油站的員工提出這樣的
    要求？）證人謝、證人鄭：…都是在94年的4、5月。…」（
    見本院卷第58頁至第59頁）等語，足認縱有被告公司所述兩
    造公司員工在簽帳單上為虛偽記載之情事，但其發生時間為
    94年4、5月間，自與本件原告主張被告未付者為94年7月份
    貨款無涉；況被告公司員工戊○○及丙○○亦均證稱：其等
    均於94年5月間即向被告公司承認上開記載不實之情事（見
    本院卷第59頁），被告公司於94年5月既已知悉上開弊端存
    在，自應採取相當管制措施，衡情被告公司不應於94年7月
    間仍放任上開簽帳單上虛偽記載之情事發生，且原告依上開
    油品賒銷買賣合約第6條約定，原告每天需將被告前一日至
    加油站之加油紀錄以電子檔方式提供予被告，所需提供之資
    料包括加油日期、時間、地點、車號、數量、單價、金額、
    車輛里程。被告自得依該資料控管其公司車輛每日之加油量
    ，如有異狀即應採取必要措施，不應任由該不正常狀況繼續
    發生。益認被告抗辯原告提出之94年7月間簽帳單上記載之
    加油金額，與事實不符等情，為無可取。至被告抗辯其公司
    自93年9月至94年7月之油品費用較往常增加達一‧九成至四
    成，但營業額則無甚大變動，可見原告提出之上開簽帳單所
    載之金額與事實不符云云。然被告就其所稱營業額無甚大變
    動但93年9月起至94 年7月份之油品費用卻遽增一、九成至
    四成乙節，不能舉證證明。被告此部分抗辯，自無可取。
五、綜上所述，原告依兩造間契約關係，請求被告給付
    1,999,187元，及自起訴狀繕本送達翌日即95年4月13日起至
    清償日止，按週年利率5%計算之法定遲延利息，洵屬有據，
    應予准許。
六、兩造其餘主張陳述及所提之證據，經本院審酌後，認均不足
    以影響本判決之結果，均毋庸再予論述，附此敘明。
七、原告陳明願供擔保，聲請宣告假執行，經核合於法律規定，
    爰酌定相當之擔保金額宣告之。
八、據上論結，原告之訴為有理由，依民事訴訟法第78條、第
    390 條第2項，判決如主文。
中    華    民    國    95    年    6     月    30    日
                  臺灣臺北地方法院民事第三庭
                          法  官  黃書苑
以上正本係照原本作成。
如對本判決上訴，須於判決送達後20日內向本院提出上訴狀。
中    華    民    國    95    年    6     月    30    日
                          書記官  趙郁涵


司法院資訊處製作；財團法人民間司法改革基金會備份。
